臺灣高雄地方法院刑事判決
111年度訴字第351號
公  訴  人  臺灣高雄地方檢察署檢察官
被      告  魏峻晏



上列被告因偽造文書案件，經檢察官提起公訴（110年度偵字第2
5470號），因被告於準備程序就被訴事實為有罪之陳述，經受命
法官告知簡式審判程序之旨，並聽取被告與公訴人之意見後，由
本院合議庭裁定由受命法官獨任進行簡式審判程序，判決如下：
    主  文
乙○○犯行使偽造私文書罪，處有期徒刑參月，如易科罰金，以新
臺幣壹仟元折算壹日。未扣案如附表所示文件偽造之「丁○○」署
名均沒收。
    事  實
一、乙○○於民國109年10月間，先向友人丁○○訛以協助尋找工作
    為由，在址設臺北市中山區明水路上之統一超商，取得丁○○
    之國民身分證及全民健康保險卡後，竟為申辦手機而意圖為
    自己不法之所有，基於行使偽造私文書、詐欺取財及冒用身
    分而使用他人交付之國民身分證之違反戶籍法之犯意，於10
    9年10月27日下午2時許，在不詳地點，透過通訊軟體LINE傳
    送訊息予「鎧樂通訊行」，而由不知情之「鎧樂通訊行」銷
    售員廖俊翔與之聯繫，乙○○則冒用丁○○之名義向廖俊翔表示
    欲以分期付款之方式申辦IPHONE 11 Pro Max手機1支(下稱
    該手機)，再傳送丁○○之國民身分證翻拍照片取信於廖俊翔
    ，兩人並相約於翌（28）日下午5時27分許，在址設臺北市
    內湖區內湖路三段59巷之統一超商碧綠門市見面，乙○○在未
    得丁○○同意或授權之情形下，即在如附表所示之「分期付款
    申購契約書」、「商品交付證明書」上偽簽丁○○之姓名（偽
    簽署名之位置各如附表編號1、2所示），持以交付予廖俊翔
    而行使之，廖俊翔則當場交付該手機予乙○○，廖俊翔嗣將乙
    ○○偽簽之上開文件交予址設新北市○○區○○路000號8樓之「東
    元資融股份有限公司」（下稱東元公司），致東元公司陷於
    錯誤，誤認係丁○○購買手機，而同意代為支付新臺幣(下同)
    4萬8,000元之手機價額予「鎧樂通訊行」，足生損害於丁○○
    、東元公司。乙○○並於取得該手機後將之變賣，再將賣得之
    現金1萬5,000元花用殆盡。嗣丁○○收到東元公司之催款通知
    書，始悉上情。
二、案經丁○○訴由臺北市政府警察局松山分局報告臺灣臺北地方
    檢察署呈請臺灣高等檢察署檢察長令轉臺灣高雄地方檢察署
    檢察官偵查起訴。
    理  由
一、本件被告乙○○所犯係死刑、無期徒刑、最輕本刑為3年以上
    有期徒刑以外之罪，其於準備程序進行中就被訴事實為有罪
    之陳述，經受命法官告知簡式審判程序之旨，並聽取當事人
    之意見後，本院合議庭認無不得或不宜改依簡式審判程序進
    行之情形，爰依刑事訴訟法第273條之1第1項、第284條之1
    規定，裁定由受命法官獨任進行簡式審判程序。又本件所引
    屬於審判外陳述之傳聞證據，依同法第273條之2規定，不受
    第159條第1項關於傳聞法則規定之限制，依法有證據能力，
    均合先敘明。
二、認定事實所憑之證據及理由 
㈠、上開事實，業據被告於本院審理中坦承不諱（見院二卷第297
    、306頁），核與證人即告訴人丁○○於警詢及偵查中之指證
    （見偵一卷第13至21頁、第149至151頁，偵二卷第85頁）、
    證人廖俊翔於警詢中之證述（見偵一卷第23至25頁）相符，
    並有指認犯罪嫌疑人紀錄表（偵一卷第27至31頁）、證人廖
    俊翔指認被告照片（偵一卷第33頁）、證人廖俊翔提供交貨
    紀錄之照片（偵一卷第35頁）、證人廖俊翔向東元公司代辦
    手機購機分期之LINE對話紀錄（偵一卷第37頁）、告訴人收
    受之催款通知書（偵一卷第39頁）、東元公司110年2月18日
    函暨109年10月28日分期付款申購契約書暨物品買賣分期付
    款約定書、109年10月28日申購時所附身分證件、商品交付
    證明書（偵一卷第45至53頁、第173至174頁）、(IMEI：000
    000000000000)雙向通聯紀錄（偵一卷第85至88頁）、(電話
    號碼：0000000000)雙向通聯紀錄（偵一卷第89至128頁）、
    香港商雅虎資訊股份有限公司110年4月8日雅虎資訊(一一○)
    字第00212號函暨奇摩會員帳號：Z0000000000之基本資料（
    偵一卷第129至133頁）、東元公司提出之客戶資料表暨還款
    紀錄（聲他卷第5頁）等在卷可佐，被告上開任意性自白與
    事實相合，堪予採信。從而，本件事證明確，被告犯行應堪
    認定，應依法論科。 
㈡、本件起訴書雖僅記載被告偽造如附表編號1所示之私文書，惟
    被告於向廖俊翔辦理申購手機貸款時，一併冒用告訴人名義
    而在附表編號2所示之私文書上偽簽告訴人署名後行使，此
    部分業經被告於本院審理時坦承不諱（見院二卷第296頁）
    ，且有附表編號2所示之資料可佐，堪以認定。此部分與檢
    察官起訴被告偽造並行使如附表編號1所示之文書屬同一事
    實，自為起訴之效力所及，而應由本院予以擴張審理之，附
    此敘明。   
三、論罪科刑
㈠、查本件被告係傳送告訴人國民身分證之電磁紀錄予廖俊翔辦
    理申購手機貸款作業，而此電磁紀錄已足作為法定個人身分
    證明之用，實務上亦不乏持以進行線上驗證身分，或申設網
    路銀行帳戶之用，洵與正本無異，是被告前揭所為，自係冒
    用告訴人身分而使用其國民身分證。
㈡、核被告所為，係犯刑法第216、210條行使偽造私文書罪、第3
    39條第1項詐欺取財罪、戶籍法第75條第3項後段之冒用身分
    而使用他人交付之國民身分證罪。起訴法條雖未論及戶籍法
    第75條第3項後段之罪，惟被告已向本院自承其提供告訴人
    之國民身分證資料而冒用告訴人之名義申購手機，其所為與
    上開戶籍法第75條第3項後段之要件相當，而此部分亦經本
    院當庭告知其另涉犯戶籍法第75條第3項後段之罪名及法條
    （見院二卷第296頁），對於被告之權益已予保障，本院得
    併予審理。又被告於附表所示之文件上接續偽簽「丁○○」之
    署名後持以行使，係本於單一之犯罪計畫，於密切接近之時
    、地內為之，各舉動之獨立性極為薄弱，應認為接續犯之實
    質上一罪。被告偽造署名之行為，係偽造私文書之階段行為
    ；而偽造私文書之低度行為，為行使偽造私文書之高度行為
    所吸收，均不另論罪。被告係以一行為同時觸犯行使偽造私
    文書罪、詐欺取財罪及冒用身分而使用他人交付之國民身分
    證罪，為想像競合犯，應依刑法第55條前段規定，從一重之
    行使偽造私文書罪論處。又被告利用不知情之承辦人員廖俊
    翔，向東元公司申辦手機貸款作業，而遂行本案犯行，為間
    接正犯。
㈢、爰審酌被告以告訴人之國民身分證資料而冒用其名義，並分
    別在如附表所示之文書上偽造告訴人署名，而偽造私文書向
    通訊行申辦手機、向東元公司申辦貸款後取得該手機，使東
    元公司財產上受有損害，更損及告訴人本人，被告行為實屬
    不該。惟念被告終能於本院審理中坦承犯行之態度，並考量
    其已與東元公司和解，且已履行所約定之和解金6萬5,000元
    一情，有東元公司出具之陳報狀在卷可考（院二卷第285頁
    ），是被告犯後態度尚可。又考量被告前因竊盜、妨害性自
    主、詐欺、偽造文書、贓物罪等案件經判刑後定應執行刑有
    期徒刑7年7月確定，於108年9月21日執行完畢一情，有臺灣
    高等法院被告前案紀錄表在卷可查，是其素行並非良好（本
    件起訴書並未記載被告有構成累犯之事由，且公訴人亦未具
    體指出被告前案紀錄表以外之證明方法證明被告有構成累犯
    之事實及其應加重其刑之事項，難謂已盡其實質舉證責任，
    依最高法院刑事大法庭110年度台上大字第5660號裁定意旨
    ，本院認被告此部分前科素行僅須依刑法第57條第5款規定
    於量刑時予以審酌即可，附此敘明）；兼衡以被告於本院審
    理時自陳患有精神疾病等語（見院二卷第293頁），並提出
    重大傷病免自行負擔證明卡為佐（院二卷第315頁），並考
    量被告於本院審理中自述之智識程度、家庭經濟狀況（因涉
    及隱私，不予揭露）等一切情況，量處如主文所示之刑，並
    諭知如主文所示之易科罰金折算標準。
四、沒收部分：
㈠、偽造署押：
  1.被告偽造之如附表所示等私文書，已交付廖俊翔辦理申購手
    機而行使，即非屬被告所有之物，不予宣告沒收。惟上開文
    件中偽造之「丁○○」署名，不問屬於犯人與否，均應依刑法
    第219條之規定宣告沒收。
  2.另按刑法上所謂署押，乃指於紙張或物體上簽署姓名或其他
    符號，以表示其承認該文書之效力，與印文有同一之作用。
    至文書內有書寫他人姓名之情形，乃為敍事之方便，縱未經
    該他人授權書寫，既非表示該他人簽名之意思，即不生偽造
    署押之問題；另在申請書類之姓名欄填寫申請人姓名，僅在
    識別何人申請，亦非表示本人簽名之意思，尚不生偽造署押
    問題。是被告於附表編號1所示之分期付款申購契約書「申
    請人姓名」欄上填寫「丁○○」，僅在識別何人申請，亦非表
    示本人簽名之意思，尚不生偽造署押問題，爰不依刑法第21
    9 條規定諭知沒收，併予敘明。
㈡、犯罪所得
  ⒈按犯罪所得，屬於犯罪行為人者，沒收之；犯罪所得已實際
    合法發還被害人者，不予宣告沒收或追徵，刑法第38 條之1
     第1 項前段、第5 項分別定有明文。
  ⒉查本案被告利用上開偽造私文書等手段，使東元公司核准貸
    款而先行撥款4萬8,000元代被告支付手機買賣價金，此價款
    即屬本案被告犯罪所得。然被告實際已支付和解金共6萬5,0
    00 元予東元公司，係以高於犯罪所得之金額與東元公司達
    成和解，已將本案犯罪所得全數交出，並無坐享犯罪所得之
    情形，爰依刑法第38條之1第5項規定，不予宣告沒收。
據上論斷，應依刑事訴訟法第273條之1、第299條第1項前段，判
決如主文。
本案經檢察官丙○○提起公訴，檢察官甲○○到庭執行職務。
中　　華　　民　　國　　111 　年　　10　　月　　18　　日
                  刑事第八庭   法  官   陳鑕靂
以上正本證明與原本無異。
如不服本判決應於收受送達後20日內向本院提出上訴書狀，並應
敘述具體理由；如未敘述上訴理由者，應於上訴期間屆滿後20日
內向本院補提理由書（均須按他造當事人之人數附繕本）「切勿
逕送上級法院」。
中　　華　　民　　國　　111 　年　　10　　月　　21　　日
　　　　　　　　　　　　　　　 書記官   曾怡箏
◎附錄本案論罪科刑法條
戶籍法第75條
意圖供冒用身分使用，而偽造、變造國民身分證，足以生損害於
公眾或他人者，處5年以下有期徒刑、拘役或科或併科新臺幣50
萬元以下罰金。
行使前項偽造、變造之國民身分證者，亦同。
將國民身分證交付他人，以供冒名使用，或冒用身分而使用他人
交付或遺失之國民身分證，足以生損害於公眾或他人者，處3年
以下有期徒刑、拘役或科或併科新臺幣30萬元以下罰金。

中華民國刑法第210條
（偽造變造私文書罪）
偽造、變造私文書，足以生損害於公眾或他人者，處5年以下有
期徒刑。

中華民國刑法第216條
（行使偽造變造或登載不實之文書罪）
行使第210條至第215條之文書者，依偽造、變造文書或登載不實
事項或使登載不實事項之規定處斷。

中華民國刑法第339條
（普通詐欺罪）
意圖為自己或第三人不法之所有，以詐術使人將本人或第三人之
物交付者，處5年以下有期徒刑、拘役或科或併科50萬元以下罰
金。
以前項方法得財產上不法之利益或使第三人得之者，亦同。
前二項之未遂犯罰之。

附表：
編號 偽   造   所   在   位   置 偽  造  之  態  樣 1 「分期付款申購契約書」上「申請人正楷簽名」欄 偽造「丁○○」署名1枚（見偵一卷第173頁）。 2 「商品交付證明書」上「消費者」欄位 偽造「丁○○」署名1枚（ 見偵一卷第53頁）。